【裁判字號】    89,易,201
【裁判日期】    900529
【裁判案由】    侵占
【裁判全文】
臺灣臺東地方法院刑事判決                          八十九年度易字第二一號
    公  訴  人  臺灣臺東地方法院檢察署檢察官
    被      告  乙○○
右列被告因侵占案件，經檢察官提起公訴（八十九年度偵緝字第八號），本院判決如
左：
    主  文
乙○○意圖為自己不法之所有，而侵占自己持有他人之物，累犯，處有期徒刑參月，
如易科罰金，以參佰元折算壹日。
    事  實
一、乙○○曾有侵占、竊盜、賭博、詐欺及偽造有價證券前科，其中曾於民國（下同
    ）八十三年間，因竊盜案件，經臺灣南投地方法院判處有期徒刑一年四月確定，
    於八十八年七月十六日執行完畢；於八十三年間，因詐欺案件，經臺灣彰化地方
    法院判處有期徒刑七月確定，於八十四年八月三十日執行完畢；於八十八年六月
    間因竊盜罪，經臺灣高雄地方法院判處有期徒刑三月，猶不知悔改，於八十八年
    六月二十二日二十二時五十八分許，至臺東縣臺東市○○路○段二八六號由甲○
    ○所經營之昇陽租賃行，租用車牌號碼ＰＶＰ－二九五號（公訴人誤植為ＰＶＤ
    －二九五號）機車，約定期限至翌日（二十三日）二十二時五十八分須歸還，惟
    乙○○竟萌生意圖為自己不法所有之犯意，將上開機車侵占入己，借期未還。且
    於本案繫屬期間，即八十九年二月間又犯竊盜罪，經臺灣桃園地方法院判處有期
    徒刑九月；於八十九年四月間再犯竊盜罪，經臺灣士林地方法院為免訴之判決。
二、案經甲○○訴由臺灣臺東地方法院檢察署檢察官偵查起訴。
      理  由
一、訊據被告乙○○固坦承租用上開機車，惟矢口否認有侵占之犯意，辯稱：該車係
    於八十八年六月二十二日十時租用，當日十二時許用餐間失竊後，伊即向臺東縣
    警察局一樓值班之荷槍武裝警察王國珍報案，該警察得知被告無車資回臺中，乃
    自掏腰包贈被告五百元，嗣王國珍乃調往馬祖云云。經查：
  (一)經本院查得臺東縣警察局一樓係由該局保安大隊負責值勤後，函臺東縣警察局查
    明有無如被告所辯之上開時、地、事及警察贈金之事實，按該隊警員若有於該日
    受理被告報案及贈金一節，當屬印象深刻之事情，惟經該局函復並檢附警員王國
    珍之報告略稱：伊於八十八年六月二十二日係排班輪休並未值勤，當日亦未遇被
    告此人，又經詢同仁，亦無如被告所辯之事實等情，有報告書一紙在卷可稽，經
    本院核對該局保安警察隊八十八年六月二十二日勤務分配表，王國珍之番號對照
    表為「７」，該日係排定輪休未值班，有該分配表一紙附卷足憑，是警員王國珍
    之報告應堪採信。另被告租賃上開機車之期間為八十八年六月二十二日二十二時
    五十八分至翌日同時分，有租車切結契約書一紙在卷可稽，本院唯恐被告將二十
    三日誤為二十二日，故再調取該隊八十八年六月二十三日之勤務分配表，查得王
    國珍於該日十二至十四時係便衣暗哨、攜九０手槍於衣內、未著警服，有該日勤
    務分配表一紙在卷可稽，且王國珍亦於表內註記該日均未遇被告。是被告所辯遇
    警員王國珍及其已調馬祖一節，應不足採信。
  (二)另上開機車並無失竊之記錄，有臺東縣警察局臺東分局八十九年一月十五日信警
    刑字第一五三一號函暨所附車輛竊盜、車輛失竊資料個別查詢表、車籍作業系統
    查詢認可資料表各一紙在卷可稽，此外復有告訴人甲○○指述綦詳，且有租車切
    結契約書一紙在卷可稽。是被告所辯顯係事後卸責之詞，不足採信，本件事證明
    確，被告犯行洵堪認定。
二、按行為後法律有變更者，應適用裁判時之法律，刑法第二條第一項前段訂有明文
    。查本件被告行為後，刑法第四十一條條文業於中華民國九十年一月十日修正公
    布，其得易科罰金之範圍，由修正前犯最重本刑為「三年以下」有期徒刑以下之
    刑之罪，改為「五年以下」，則此修正既事涉國家刑罰權其內容及範圍之劃定，
    且規定於實體法，故亦具實體法之性質，應係法律變更，而有新舊法比較之適用
    ，經比較前後法，以修正後第四十一條第一項前段之規定有利於行為人，爰依刑
    法第二條第一項前段之規定，應適用修正後之第四十一條第一項前段規定處罰，
    合先敘明。核被告所為，係犯有刑法第三百三十五條第一項侵占罪。被告於八十
    三年間，因竊盜案件，經臺灣南投地方法院判處有期徒刑一年四月確定，於八十
    八年七月十六日執行完畢；於八十三年間，因詐欺案件，經臺灣彰化地方法院判
    處有期徒刑七月確定，復於八十四年八月三十日執行完畢，有臺灣高等法院被告
    前國前案記錄表一紙在卷可稽，於五年內再犯本件法定本刑為五年以上有期徒刑
    之罪，為累犯，應依刑法第四十七之規定，加重其刑。爰審酌被告素行不良，並
    有多次竊盜前科，猶不知悔改，並於本案繫屬中再犯他案，有上開紀錄表、案件
    明細資料表、臺灣高雄地方法院八十八年度易字第三○九五號、臺灣桃園地方法
    院八十九年度易字第八○號、臺灣士林地方法院八十九年度易字第六八三號判決
    書等見在卷可稽，惡性非輕，惟念其所侵占之機車價值非鉅，及其犯罪之目的、
    手段、其所生危害、犯後態度，年齡已趨七十歲等一切情狀，爰酌情量處如主文
    所示之刑，並諭知易科罰金之折算標準。
據上論斷，應依刑事訴訟法第二百九十九條第一項前段，刑法第二條第一項前段、第
三百三十五條第一項、第四十七條、修正後第四十一條第一項前段，罰金罰鍰提高標
準條例第一條前段、第二條，判決如主文。
本案經檢察官李進榮到庭執行職務
中      華      民      國      九十     年      五     月    二十九    日
                                  臺灣臺東地方法院刑事庭
                                        法  官 陳兆翔
右正本證明與原本無異。
如不服本判決，應於判決送達後十日內向本院提出上訴狀。（須附繕本）
「切勿逕送上級法院」
                                        書記官 蘇美琴
中      華      民      國      九十     年      五     月    三十一    日
附記
刑法第三百三十五條第一項
意圖為自己或第三人不法之所有，而侵占自己持有他人之物者，處五年以下有期徒刑
、拘役或科或併科一千元以下罰金。


司法院資訊處製作；財團法人民間司法改革基金會備份。
